臺灣臺南地方法院刑事判決
110年度易字第607號
公  訴  人  臺灣臺南地方檢察署檢察官
被      告  林家弘






            黃文正


前列被告共同
選任辯護人  謝孟璇律師

上列被告因詐欺案件，經檢察官提起公訴（110年度偵字第11222
號），本院判決如下：
    主  文
林家弘、黃文正無罪。
    理  由
一、公訴意旨略以：被告林家弘、黃文正共同意圖為自己不法之
    所有，基於詐欺之犯意聯絡，於民國108年10月2日前某日，
    在臺南市某處，向李佳鴻佯稱：「我有個有力的朋友可以幫
    忙處理你的槍砲案件，只要給新臺幣（下同）270萬元，官
    司可以判無罪」等語，致李佳鴻陷於錯誤，誤信林家弘、黃
    文正有能力可以處理案件，遂於108年10月2日，前往臺南市
    ○○區○○路00號第一銀行麻豆分行領取55萬元，連同身上的現
    金15萬元，共計70萬元交予林家弘、黃文正，再於108 年10
    月24日，前往臺南市○○區○○路0號國泰世華銀行成功分行領
    取200萬元後交予林家弘、黃文正。嗣因李佳鴻所涉違反槍
    砲彈藥刀械管制條例案件，經臺灣臺南地方法院以108年度
    訴字第1412號刑事判決處有期徒刑三年二月，併科罰金一萬
    元，李佳鴻始知受騙。有因認被告林家弘、黃文正涉犯刑法
    第339條第1項之詐欺取財罪嫌云云。
二、證據能力部分：按犯罪事實應依證據認定之，無證據不得認
    定犯罪事實；有罪之判決書應於理由內記載認定犯罪事實所
    憑之證據及其認定之理由，刑事訴訟法第154條第2項及第31
    0條第1款分別定有明文。而犯罪事實之認定，係據以確定具
    體的刑罰權之基礎，自須經嚴格之證明，故其所憑之證據不
    僅應具有證據能力，且須經合法之調查程序，否則即不得作
    為有罪認定之依據。倘法院審理之結果，認為不能證明被告
    犯罪，而為無罪之諭知，即無前揭第154條第2項所謂「應依
    證據認定」之犯罪事實之存在。因此，同法第308條前段規
    定，無罪之判決書只須記載主文及理由。而其理由之論敘，
    僅須與卷存證據資料相符，且與經驗法則、論理法則無違即
    可，所使用之證據亦不以具有證據能力者為限，即使不具證
    據能力之傳聞證據，亦非不得資為彈劾證據使用。故無罪之
    判決書，就傳聞證據是否例外具有證據能力，本無須於理由
    內論敘說明（最高法院100年度臺上字第2980號、第5282號
    判決意旨可資參照）。
三、按犯罪事實應依證據認定之，無證據不得認定犯罪事實。不
    能證明被告犯罪者，應諭知無罪之判決。刑事訴訟法第154
    條第2項、第301條第1項分別定有明文。次按認定不利於被
    告之事實，須依積極證據，茍積極證據不足為不利於被告事
    實之認定時，即應為有利於被告之認定，更不必有何有利之
    證據。而認定犯罪事實所憑之證據，雖不以直接證據為限，
    間接證據亦包括在內，然無論直接或間接證據，其為訴訟上
    之證明，須於通常一般之人均不致有所懷疑，而得確信其為
    真實之程度者，始得據之為有罪之認定，倘其證明尚未達到
    此一程度，而有合理之懷疑存在，致使無從為有罪之確信時
    ，即應為無罪之判決（最高法院30年度上字第816號、76年
    度臺上字第4986號判例意旨參照）。再按檢察官就被告犯罪
    事實，應負舉證責任，並指出證明之方法，刑事訴訟法第16
    1條第1項定有明文。故檢察官對於起訴之犯罪事實，應負提
    出證據及說服之實質舉證責任。倘其所提出之證據，不足為
    被告有罪之積極證明，或其指出證明之方法，無從說服法院
    以形成被告有罪之心證，基於無罪推定之原則，自應為被告
    無罪判決之諭知（最高法院92年度臺上字第128號判例意旨
    參照）。又按，刑事被告並無自證己罪之義務，其在訴訟上
    所為之辯解，只須達於對起訴事證提出合理質疑之程度為已
    足，檢察官如對被告所舉反證仍有爭執，即應依刑事訴訟法
    第161條規定積極舉證釋疑。被告等既堅決否認犯罪，檢察
    官所舉證據復不足以使法院產生有罪之心證，原判決因認被
    告等犯罪不能證明，於法尚無不合（最高法院97年度台上字
    第3099號判決意旨參照）。
四、本件公訴人認被告林家弘、黃文正涉犯刑法第339條第1項之
    詐欺取財罪嫌犯行，無非係以告訴人李佳鴻之指述、被告二
    人於警、偵訊中之供述、證人葉又青、蔡政霖之證述及告訴
    人國泰世華銀行、第一銀行存摺影本、本院108年度訴字第1
    412號刑事判決書、國泰世華商業銀行善化分行109年11月17
    日國世善化字第1090000004號函為據。惟訊問被告林家弘、
    黃文正固坦承因告訴人無法開車，二人基於朋友情誼有陪同
    告訴人李佳鴻前往銀行領錢，惟均否認有詐欺取財的犯行，
    被告林家弘辯稱：我沒有跟他說可以幫他處理槍砲的這件事
    情，也沒有拿錢。我沒有拿到200萬元。李佳鴻知道我與黃
    文正有前科，他自己也知道我自己都有前科了，如何能夠幫
    他處理刑事案件，我不知道他為何會這樣指控我等語；被告
    黃文正則辯稱：我也沒有跟他說要處理槍砲的事情，也沒有
    拿到錢等語。辯護人則辯護主張：告訴人提告卻不知道是在
    何時何地？除告訴人指訴外，並無任何補強証據証明被告有
    向告訴人施以詐術的過程，時、地為何？並無證據，且也沒
    有目擊證人，就只有告訴人一個人的說法，收受款項也沒有
    其他補強證據，李佳鴻領錢確實有輸入密碼，且這種大筆的
    數目，都要通知警察，當天確實有警察到場確認是否為詐騙
    ，才有辦法領款，領款後李佳鴻就拿走了，被告二人根本沒
    拿到這筆錢。本件被告會陪同李佳鴻是因為他們平常就是朋
    友，一個禮拜可能有三、四天都會在一起，李佳鴻需要做什
    麼，他們都會陪同，李佳鴻因為酒駕的關係沒有辦法開車，
    車也報銷。證人葉又青，他是保險公司行員，還要陪李佳鴻
    領款，可以知道告訴人無法自己去領款，本案才會由被告二
    人陪同，本案並無任何補強証據証明被告有何詐欺犯行。告
    訴人的槍砲案件中，起訴書認為被告二人可以為告訴人擺平
    官司，從槍砲案中可看出從偵查至一、二審都是認罪，只是
    要求輕判，在該案也有律師，難道律師會知道他要爭取無罪
    ，卻幫他認罪？另外大家都是有前科的人，且被告二人也有
    槍砲前科，大家對刑事案件的過程都是非常瞭解的，第一次
    領錢的時間是在108年10月2日，槍砲案這件事108年9月28日
    才過三天根本沒有案號，沒有案號如何去擺平，一定要有承
    辦股別，才有辦法講到這個事情，顯然這是無中生有的指訴
    ，要誣陷被告二人。我們提出的LINE紀錄是連續的，並非如
    檢察官所言是片段的，雙方對話是很熱絡的，告訴人每天都
    會傳早安圖給被告，如果告訴人是在108年10月受到詐騙，
    為何於起訴時卻沒有任何反應，起訴時是在108年11、12月
    ，起訴時沒有反應，於一審宣判也沒有反應，在一審判決後
    過了一個多禮拜，因為黃文正跟他追討因討債案所生的賠償
    ，所以告訴人才翻臉，變成我們打電話過去他不接，顯與常
    情不符，如果真的付了200多萬元委託被告擺平官司，為何
    於一年多於電話中都不談，起訴沒有意見，收到判決也沒有
    意見，整個過程都很奇怪等語。經查：
　㈠告訴人於警詢中指稱：「他在108年10月份，因為朋友介紹，
    我認識林家弘，因為我有件槍砲案刑事案件，林家弘說如果
    可以給他新臺幣270萬，可以判無罪。」、「(你總共被綽號
    「阿猴」男子詐欺多少錢？)綽號「阿猴」男子和林家弘共
    同騙走我新台幣270萬元。…(你有無綽號「阿猴」男子的資
    料可以提供警方？)我只知道綽號「阿猴」男子大約50多歲
    ，我不知道他的年籍及電話。」等語（見警卷第28-30頁）
    。依告訴人所述，在108年10月之前其並不認識被告二人，
    但告訴人於偵查中卻供述：「(林家弘與黃文正是如何認識
    ？)以前就認識了。(黃文正表示你有找他去跟黃清江討債就
    認識了？)對。」等語（見偵卷第30頁）。告訴人一開始為
    何要隱瞞早就認識被告二人之事實呢？
  ㈡又被告黃文正因受告訴人委託向案外人黃清江討債而打傷黃
    清江，致經臺灣臺南地方檢察署檢察官於108年9月2日聲請
    簡易判決處刑，本院於同年11月8日判處被告黃文正有期徒
    刑三月等情，有本院108年度簡字第2932號刑事簡易判決書
    （見本院卷第69-72頁）可憑。被告黃文正乃因而向告訴人
    索賠50萬元乙節，復有告訴人於109年7月21日以50萬元賠償
    被告黃文正之切結書（見本院卷第151頁）可證。證人黃永
    祥、黃明順亦到庭具結證稱有協調告訴人賠償被告黃文正，
    金額本是150萬元，雙方協調以50萬元和解（見本院卷第188
    -193頁、第240-241頁）等語。足見告訴人與被告二人早已
    認識，且因其他案件有賠償糾紛，告訴人在向警方報案時為
    何刻意隱瞞，要稱108年10月才經朋友介紹認識呢？且本件
    詐騙之事既發生於000年00月，告訴人於109年3月26日即經
    本院判處有期徒刑三年二月，併科罰金一萬元，此有本院10
    8年度訴字第1412號刑事判決書1份（見他卷第7-9頁）可參
    ，此事如果為真，告訴人此時早已發覺受被告二人詐騙，為
    何告訴人要遲至109年7月3日才向檢察官提出告訴？殊有違
    常理。
  ㈢另被告黃文正因傷害案，早於108年9月2日即經檢察官聲請簡
    易判決處刑，已如前述，被告黃文正自己所涉犯之傷害輕罪
    都無法由其朋友擺平，被告黃文正、林家弘又是如何使告訴
    人相信花270萬即可讓其持有槍械之重罪可以判無罪？270萬
    元非是小數目，但被告二人究竟是在何時、何地，如何使告
    訴人陷於錯誤而相信被告的朋友可讓其判無罪等情，告訴人
    始終說不出一個確實狀況，豈非怪哉！再告訴人持有槍械乙
    案，告訴人於該案中一直是坦承不諱，此有上開本院108年
    度訴字第1412號刑事判決書可參。告訴人既然願花270萬元
    讓自己判無罪，為何在該案訴訟過程中從未主張其未持有槍
    械，作無罪抗辯？該案係最輕本刑三年以上之重罪，所以本
    院有指定辯護人黃晹勛律師為其辯護，何以辯護人也始終未
    替告訴人提出無罪答辯呢？實與常情有悖！
　㈣至於告訴人是否有交付270萬元給被告二人乙節，除告訴人的
    指訴外，固有告訴人國泰世華銀行存摺、第一銀行存摺影本
    各1份（見他卷第5、6頁）可參。然銀行存摺只能證明告訴
    人有領款之事實，尚不足證明所領之款項係交付被告二人。
    而依卷證所示告訴人是否有交付270萬元給被告二人乙節，
    僅有告訴人的單一指訴，此外即無其他積極證據足資佐證。
    證人葉又青雖證稱：「(與李佳鴻關係？)他是我國泰人壽保
    險公司的客戶，在108年10月22日李佳鴻告知我要解約，我
    有問李佳鴻理由，他說要用到錢，一開始沒有說要用到那裡
    ，他只解他需要的金額，所以有縮小保額，隔天錢到了他的
    帳戶後，李佳鴻有領了二次，第一次我有跟他一起去，我是
    先聽李佳鴻的媽媽講李佳鴻跟人家打架，好像有持槍才被人
    抓走，李佳鴻第一次領錢的時候，只說要把錢交給那個人，
    我不知道那個人的名字，李佳鴻說那個人會幫他解決那個案
    件，我當時就覺得不可能，所以我就把李佳鴻載回家後，我
    再用電話跟李佳鴻說這件事應該是騙人的，那時候銀行已經
    下班了，隔天我有載李佳鴻去把錢再存回去，當天對方有一
    直打電話給李佳鴻，我就一直拖時間，對方就表示要來將李
    佳鴻載走，等存完錢之後，我就再把李佳鴻載回家，後來我
    就離開了。(你確定李佳鴻提領的200萬元是要交付給他人，
    用來擺平案件？)是。李佳鴻就是這樣跟我講的。」（見偵
    卷第32-33頁）等語。惟證人顯未見到與告訴人接洽之人，
    也未親眼目睹告訴人將錢交與何人，同時所謂提領200萬元
    是要用來擺平案件等語，乃告訴人告知證人的，顯屬傳聞證
    據，尚難作為對被告二人不利之證據。另證人蔡政霖所證告
    訴人並未向其購買機械等語，則顯與本案無關。而國泰世華
    商業銀行善化分行109年11月17日國世善化字第1090000004
    號函中只敘明「於108年10月24日，有訊息註記為『客戶有憂
    鬱症，提領款項請加強關懷提問』」等語（見他卷第36頁）
    ，亦顯與本案無關。
五、綜上所述，檢察官就被告二人涉犯詐欺取財罪乙節，所提出
    之證據尚不足證明被告二人有此犯行，且除告訴人單一指訴
    外，缺乏其他積極、直接之證據以證明被告二人有施用詐術
    使告訴人陷於錯誤並交付270萬元，顯與詐欺取財罪之構成
    要件未合。因此，參酌前開最高法院判決意旨，本院依公訴
    人所舉之證據就被告二人涉犯上述罪名乙事，尚無法形成被
    告確有此詐欺犯行之確信，參諸前開說明，被告二人之犯行
    無法證明，自應為無罪之諭知。
據上論斷，應依刑事訴訟法第301條，判決如主文。
本案經檢察官徐書翰起訴，檢察官董和平到庭執行職務。
中　　華　　民　　國　　110 　年　　12　　月　　13　　日
　　　　　　　　　刑事第二庭  審判長  法　官  彭喜有
                                      法  官  洪士傑
                                      法  官  蔡盈貞
以上正本證明與原本無異
如不服本判決應於收受本判後20日內向本院提出上訴書狀，並應
敘述具體理由。其未敘述上訴理由者，應於上訴期間屆滿後20日
內向本院補提理由書狀（均須按他造當事人之人數附繕本）「切
勿逕送上級法院」。
  　　　　　　　　　　　　　　　      書記官　陳冠廷
中　　華　　民　　國　　110 　年　　12　　月　　13　　日